【裁判字號】    97,訴,378
【裁判日期】    970229
【裁判案由】    毒品危害防制條例
【裁判全文】
臺灣高雄地方法院刑事判決               97年度訴字第378號
公  訴  人  臺灣高雄地方法院檢察署檢察官
被      告  甲○○
                   （現因另案在台灣嘉義監獄鹿草分監執行中）
上列被告因違反毒品危害防制條例案件，經檢察官提起公訴（96
年度毒偵字第10507 號），被告於本院準備程序中為有罪陳述，
經聽取當事人意見，合議庭裁定由受命法官依簡式審判程序獨任
審理，本院判決如下：
    主  文
甲○○施用第一級毒品，累犯，處有期徒刑拾月。
    事  實
一、甲○○前於民國91年間因施用毒品案件，經臺灣臺中地方法
    院以91年度毒聲字第1551號裁定令入勒戒處所觀察、勒戒後
    ，認無繼續施用毒品傾向，於91年6 月20日執行完畢釋放出
    所，並經臺灣台中地方法院檢察署檢察官於91年6 月19日以
    91年度毒偵字第1635號為不起訴處分。又於93年間因施用第
    一、二級毒品案件，經臺灣嘉義地方法院於93年8 月31日以
    93年度訴字第208 號判決分別判處有期徒刑8 月及6 月，定
    應執行有期徒刑1 年確定，並於94年7 月24日縮短刑期執行
    完畢。詎其仍未戒除毒癮，明知海洛因業經公告列為毒品危
    害防治條例第2 條第2 項第1 款第一級毒品，不得非法持有
    、施用，竟猶不知戒絕悔改，於上開觀察勒戒執行完畢釋放
    後之5 年內，基於施用第1 級毒品海洛因之犯意，於96年9
    月1 日凌晨4 時48分，為警採尿前回溯24小時內某時（不含
    公權力拘束時間），在不詳處所以將海洛因摻水置入注射針
    筒注射手臂之方式施用海洛因1 次。又甲○○前因毒品案遭
    通緝，嗣於96年9 月1 日凌晨0 時58分，在高雄市○○區○
    ○路與河北路口，因形跡可疑為警攔查而緝獲，經徵得其同
    意採集尿液送驗結果，確呈嗎啡及可待因陽性反應，始查悉
    上情。
二、案經高雄市政府警察局移送臺灣高雄地方法院檢察署檢察官
    偵查起訴。
    理  由
一、按本件被告甲○○所犯毒品危害防制條例第10條第1 項施用
    第一級毒品罪，係死刑、無期徒刑、最輕本刑為3 年以上有
    期徒刑以外之罪，其於準備程序中就前揭被訴事實均為有罪
    之陳述，經依法告知簡式審判程序之旨，並聽取公訴人及被
    告之意見後，本院認無不得或不宜改依簡式審判程序進行之
    情形，爰依刑事訴訟法第273 條之1 第1 項規定，裁定本件
    由受命法官獨任進行簡式審判程序，合先敘明。
二、訊據被告對於上揭施用第一級毒品海洛因1 次之事實，於本
    院審理時坦承不諱（見本院卷第41頁），而被告於96年9 月
    1 日為警採集之尿液，經送往高雄市立凱旋醫院以酵素免疫
    法〈EIA 〉及氣相層析質譜法〈GC/MS 〉方法檢驗結果，確
    呈嗎啡及可待因之陽性反應，此有該醫院96年9 月10日檢體
    編號L 專-96415號濫用藥物尿液檢驗報告及保安警察大隊移
    送專責組偵辦毒品危害防制條例嫌疑人尿液採證代碼表各1
    份在卷可稽（見偵查卷第21、22頁）；此外並有高雄縣政府
    警察局扣押物品清單1 份可資佐證（見偵查卷第20頁）。足
    徵被告前開施用第一級毒品海洛因1 次之自白核與事實相符
    ，自可採為認定事實之證據。
三、次按施用第一級毒品為犯罪行為，毒品危害防制條例第10條
    定有處罰明文。故施用第一級毒品者，依前揭規定本應科以
    刑罰。惟基於刑事政策，對合於一定條件之施用者，則依同
    條例第20條、第23條之規定，施以觀察、勒戒及強制戒治之
    保安處分。現行毒品危害防制條例於92年7 月9 日修正公布
    ，自93年1 月9 日施行，其中第20條、第23條將施用毒品之
    刑事處遇程序，區分為「初犯」及「五年內再犯」、「五年
    後再犯」。依其立法理由之說明：「初犯」，經觀察、勒戒
    或強制戒治後，應為不起訴處分或不付審理之裁定；經觀察
    、勒戒或強制戒治執行完畢釋放後，「五年內再犯」者，因
    其再犯率甚高，原實施之觀察、勒戒及強制戒治既已無法收
    其實效，爰依法追訴或裁定交付審理。至於經觀察、勒戒或
    強制戒治執行完畢釋放後，「五年後再犯」者，前所實施之
    觀察、勒戒或強制戒治已足以遮斷其施用毒品之毒癮，為期
    自新及協助其斷除毒癮，仍適用「初犯」規定，先經觀察、
    勒戒或強制戒治之程序。從而依修正後之規定，僅限於「初
    犯」及「五年後再犯」二種情形，始應先經觀察、勒戒或強
    制戒治程序。倘被告於5 年內已再犯，經依法追訴處罰，縱
    其第3 次（或第3 次以上）再度施用毒品之時間，在初犯經
    觀察、勒戒或強制戒治執行完畢釋放五年以後，已不合於「
    五年後再犯」之規定，且因已於「五年內再犯」，顯見其再
    犯率甚高，原實施觀察、勒戒或強制戒治，已無法收其實效
    ，即應依該條例第10條處罰（最高法院95年度第7 次刑事庭
    會議決議參照）。查被告前於91年間因施用毒品案件，經臺
    灣臺中地方法院以91年度毒聲字第1551號裁定令入勒戒處所
    觀察、勒戒後，認無繼續施用毒品傾向，於91年6 月20日執
    行完畢釋放出所，再於93年間，因施用毒品案件，經臺灣嘉
    義地方法院以93年度訴字第208 號判決判處有期徒刑8 月及
    6 月，定應執行有期徒刑1 年確定等情，有卷附臺灣高等法
    院被告前案紀錄表1 份可按（見本院卷第6 頁至第10頁）。
    是被告既於觀察勒戒執行完畢釋放後，5 年內再犯上開施用
    毒品罪，並經判決確定，則其犯本案施用毒品犯行之時間，
    雖距前述觀察勒戒執行完畢釋放後已逾5 年，揆諸首開說明
    ，仍應依法論科。從而，被告於觀察勒戒執行完畢釋放後，
    5 年內再為本件施用第一級毒品犯行，洵堪認定，本件事證
    明確，自應依法論科。
四、又按海洛因係屬毒品危害防制條例第2 條第2 項第1 款所稱
    之第一級毒品，依法不得非法持有、施用。被告甲○○竟持
    之以施用，核被告所為係觸犯毒品危害防制條例第10條第1
    項之施用第一級毒品之罪。其施用第一級海洛因毒品前後持
    有該毒品之低度行為，應被其施用之高度行為所吸收，不另
    論罪。又被告曾因施用第一、二級毒品，經臺灣嘉義地方法
    院以93年度訴字第208 號判決分別判處有期徒刑8 月及6 月
    ，定應執行有期徒刑1 年確定在案，於94年7 月24日縮短刑
    期執行完畢出監等情，有上開臺灣高等法院被告前案紀錄表
    1 份附卷可稽，其於前開有期徒刑執行完畢後5 年內，再故
    意犯本件有期徒刑以上之罪，為累犯，應依刑法第47條第1
    項之規定加重其刑。爰審酌被告前因施用毒品，並經觀察、
    勒戒程序及判處徒刑執行完畢後，仍未能徹底戒絕吸毒惡習
    ，再犯本件施用毒品犯行，顯見戒毒之意志不堅，惟念其犯
    後坦承犯行，態度良好，且施用毒品乃屬自戕行為，尚未害
    及他人及犯罪動機、目的、手段等一切情狀，量處如主文所
    示之刑，以資懲儆。
據上論斷，應依刑事訴訟法第273 條之1 第1 項、第284 條之1
、第299 條第1 項前段，毒品危害防制條例第10條第1 項，刑法
第11條前段、第47條第1 項，判決如主文。
本案經檢察官乙○○到庭執行職務。
中    華    民    國    97    年    2     月    29    日
                  刑事第十七庭  法  官  林建鼎
以上正本證明與原本無異。
如不服本判決應於收受本判決後10日內向本院提出上訴書狀，並
應敘述具體理由，如未敘述上訴理由者，應於上訴期間屆滿後20
日內補提理由書狀於本院（均須按他造當事人之人數附繕本）「
切勿逕送上級法院」。
中    華    民    國    97    年    2     月    29    日
                                書記官  林秀敏
附錄論罪科刑法條：
毒品危害防制條例第十條
施用第一級毒品者，處 6 月以上 5 年以下有期徒刑。


司法院資訊處製作；財團法人民間司法改革基金會備份。
